臺灣臺北地方法院刑事判決
                                    110年度審易字第579號
公  訴  人  臺灣臺北地方檢察署檢察官
被      告  王明元


上列被告因侵占案件，經檢察官提起公訴（110 年度偵字第7926
號），本院判決如下：
    主  文
王明元犯侵占離本人持有物罪，處罰金捌仟元，如易服勞役，以
新臺幣壹仟元折算壹日。未扣案之犯罪所得iPhone 11 128G手機
壹支（IMEI：000000000000000 ）沒收，於全部或一部不能沒收
或不宜執行沒收時，追徵其價額。
    事  實
一、王明元於民國109年11月21日晚間6時許，搭乘新店客運股份
    有限公司之648 路公車（車牌號碼：000-0000號），見同車
    搭乘之乘客王○竣（95年生，姓名、年籍詳卷）在臺北市中
    正區「捷運台電大樓」站下車，並將其所有iPhone 11 128G
    手機1 支（IMEI：0000000 00000000；價值新臺幣3萬3,590
    元）遺忘在公車上而脫離其持有，王明元竟意圖為自己不法
    之所有，基於侵占離本人所持有物之犯意，將前開手機拾取
    收入其隨身攜帶之提袋內而侵占入己，並於「臺北車站（青
    島西路）」站下車離去。嗣經王○竣發現手機遺失後報警處
    理，經警方調閱相關監視器畫面後，始悉前情。
二、案經王○竣訴由臺北市政府警察局中正第一分局報告臺灣臺
    北地方檢察署檢察官偵查起訴。
    理  由
一、程序部分：
(一)法院認為應科拘役、罰金或應諭知免刑或無罪之案件，被告
    經合法傳喚無正當理由不到庭者，得不待其陳述逕行判決，
    刑事訴訟法第306 條定有明文。本件被告王明元經合法傳喚
     ，於本院110年9月29日審理程序無正當理由不到庭，有本
    院送達證書、公示送達公告、公示送達證書及110年9月29日
    審理程序報到單各1紙在卷可稽（見本院卷第91頁、第99至1
    01頁、第105 頁），爰不待被告到庭陳述，逕行一造辯論判
    決 ，先予敘明。
(二)證據能力部分：
  1.按被告以外之人於審判外之言詞或書面陳述，除法律有規定
    者外，不得作為證據；又被告以外之人於審判外之陳述，雖
    不符同法第159條之1至第159條之4之規定，而經當事人於審
    判程序同意作為證據，法院審酌該言詞陳述或書面陳述作成
    時之情況，認為適當者，亦得為證據；而當事人、代理人或
    辯護人於法院調查證據時，知有第159條第1項不得為證據之
    情形，而未於言詞辯論終結前聲明異議者，視為有前項之同
    意，刑事訴訟法第159條第1項、第159條之5分別定有明文。
    查本件檢察官就本判決所引用審判外之言詞或書面陳述之證
    據能力，於本院審判期日中均未予爭執，且迄至言詞辯論終
    結前亦未聲明異議，本院審酌該等具有傳聞證據性質之證據
     ，其取得過程並無瑕疵，與待證事實具有關聯性，證明力
    非明顯過低，以之作為證據係屬適當，認俱得為證據。
  2.至於本判決所引用之非供述證據部分，與本案均有關連性，
    亦無證據證明係實施刑事訴訟程序之公務員以不法方式所取
    得，依刑事訴訟法第158條之4之反面解釋，當有證據能力，
    復於本院審理時，提示並告以要旨，使檢察官充分表示意見
     ，自得為證據使用。
二、得心證之理由：被告於偵訊時固坦承有拾得前開手機1 支，
    惟矢口否認有何侵占犯行，辯稱：伊不知道撿到別人遺失的
    手機要交給公車司機或警察，伊不知道這是犯罪等語云云，
    經查：
(一)被告於前開時、地，於公車上拾得告訴人王○竣所有之手機1
     支乙情，業據被告於偵訊時坦承不諱（見偵查卷第55至57
    頁），核與證人即告訴人於警詢及本院準備程序時之證述情
    節大致相符（見偵查卷第7 至10頁，本院卷第31頁），並有
    案發公車之監視錄影光碟及畫面翻拍照片64張在卷可稽（見
    偵查卷第19至25頁），此部分事實已可認定。
(二)被告雖以前詞為辯，但以，拾得他人物品，本應交由警察機
    關辦理招領程序或交由拾得物品之場所管理人員（公車司機
     ）處理，此為一般社會通常經驗，而依被告案發時為66歲
    、小學畢業之教育程度（見本院卷第9 頁個人戶籍資料查詢
    結果）以觀，已有相當生活經驗及智識程度，自難推諉不知
    ，況被告於本案偵訊時，向檢察官陳稱伊在臺北大稻埕附近
    將手機交給一位偶遇路過的不知名男子，伊不知道這位男子
    的姓名及住居，檢察官向其詢問將手機交給不知名男子之原
    因 ，被告答稱「因為我不認識，我擔心交給警察還要作筆
    錄，我就是怕這個麻煩......」等語（見偵查卷第55至56頁
    ），顯見其對於拾得他人物品，應將物品交由警方處理一情
    ，非無所悉。被告既知前開手機1 支為他人所遺忘在公車上
    的物品，卻未交由警方或公車司機處理，反將其拾取收入隨
    身攜帶之提袋內帶走，足徵其確有意圖為自己不法所有而侵
    占該等物品之主觀犯意無疑，被告前開辯解，自不可採。
(三)綜上，本案事證明確，被告犯行堪以認定，應依法論科。
三、論罪科刑：
(一)核被告所為，係犯刑法第337 條之侵占離本人持有物罪。起
    訴書論罪意旨認被告涉犯侵占遺失物罪嫌，雖有未洽，但經
    檢察官當庭陳明被告所犯係侵占脫離本人持有之物罪，本院
    自無更正之必要，爰予敘明。
(二)再告訴人為95年間出生，案發時為14歲，為兒童及少年福利
    與權益保障法第2 條所稱之少年，惟無證據證明被告知悉告
    訴人為少年，進而故意對其犯罪，自無適用兒童及少年福利
    與權益保障法第112條第1項前段成年人故意對少年犯罪，應
    加重其刑規定之餘地，應予說明。　　　
(三)爰審酌被告拾得他人物品，不思發揮公德心將拾得之物品交
    付相關人員處理，反而為圖個人私利，將拾得之物品侵占入
    己，所為顯有不該；尚未能與告訴人達成和解以取得其諒解
     ；暨衡酌其犯罪之動機、目的、手段、智識程度、素行、
    生活狀況、告訴人所受損害及否認犯行之犯後態度等一切情
    狀 ，量處如主文所示之刑，並諭知易服勞役之折算標準。
(四)未扣案之iPhone11 128 G手機1支（IMEI：000000000000000
     ），為被告本案犯罪所得，且並未實際合法發還予告訴人
    ，即應依刑法第38條之1第1項前段、第3 項之規定宣告沒收
    ，並於全部或一部不能沒收或不宜執行沒收時，追徵其價額
    。
據上論斷，應依刑事訴訟法第284條之1、第299條第1項前段，刑
法第337條、第42條第3項，刑法施行法第1條之1第1 項、第38條
之1第1項前段、第3 項，判決如主文。
本案經檢察官高文政提起公訴，檢察官蔡名堯到庭執行職務。
中　　華　　民　　國   110    年    10    月    6     日
                  刑事第二十二庭法  官    余欣璇
上正本證明與原本無異。 
如不服本判決應於收受送達後20日內向本院提出上訴書狀，並應
敘述具體理由；其未敘述上訴理由者，應於上訴期間屆滿後20日
內向本院補提理由書（均須按他造當事人之人數附繕本）「切勿
逕送上級法院」。告訴人或被害人如對於本判決不服者，應具備
理由請求檢察官上訴，其上訴期間之計算係以檢察官收受判決正
本之日期為準。因疫情而遲誤不變期間，得向法院聲請回復原狀
。
                                書記官    朱俶伶　
中　　華　　民　　國　　110 　年　　10　　月　　6 　　日
附錄所犯法條
中華民國刑法第337條
意圖為自己或第三人不法之所有，而侵占遺失物、漂流物或其他
離本人所持有之物者，處1萬5千元以下罰金。